【裁判字號】    92,交聲,9
【裁判日期】    920305
【裁判案由】    違反道路交通管理處罰條例聲明異議
【裁判全文】
臺灣臺北地方法院交通事件裁定                        九十二年度交聲字第九號
    異  議  人  甲○○
    即受處分人
右列受處分人因違反道路交通管理處罰條例事件，對於臺北市交通事件裁決所中華民
國九十一年十一月十一日所為之處分（原處分案號：北市裁三字第裁二二－ＡＸＸ０
一八三六四號），聲明異議，本院裁定如左：
    主  文
異議駁回。
    理  由
一、異議意旨略以：受處分人甲○○沿臺北市○○街三二三巷小公園旁欲右轉和平東
    路行駛時，是一輛摩托車疾駛向前衝，以致擦撞渠汽車保險桿，當時渠汽車已經
    煞停處於靜止狀態，如果是渠汽車撞倒機車，該機車駕駛應馬上摔倒在地，可是
    機車卻是向前拖行一段距離才倒下，可見是機車車速過快沒有注意他車，才會發
    生擦撞，以該機車速度之快，不管渠迴車前有沒有注意，都會撞到云云。
二、按「汽車迴車時，應依左列規定：．．．五、汽車迴車前，應暫停並顯示左轉燈
    光或手勢，看清無來往車輛，並注意行人通過，始得迴轉。」、「汽車駕駛人迴
    車時，有左列情形之一者，處二百元以上六百元以下罰鍰：．．．五、迴車前，
    未依規定暫停，顯示左轉燈光，或不注意來、往車輛、行人，仍擅自迴轉者。」
    、「汽車駕駛人，駕駛汽車違反道路交通安全規則，因而肇事致人受傷者，吊扣
    其駕駛執照三個月至六個月。」道路交通安全規則第一百零六條第五款、道路交
    通管理處罰條例第四十九條第五款、第六十一條第三項（原處分機關臺北市交通
    事件裁決所誤載為第四十九條第一項第五款、第六十一條第三項第一款）分別定
    有明文。
三、查受處分人於民國九十一年七月十七日下午三時五十分許，駕駛ＤＦ－八０二八
    號自用小客車，沿嘉興街三二三巷東南往西北倒車行駛至路口迴轉中，其車頭與
    沿嘉興街南往北行駛之ＤＳＢ－五九九號輕型機車右側車身發生碰撞而肇事，經
    臺北市政府警察局交通大隊大安分隊員警張銘章到場測繪處理，並將調查測繪結
    果送原舉發單位臺北市政府警察局交通警察大隊第四組研判認定受處分人涉有汽
    車迴車前未注意來往車輛而迴轉肇事，並因此一違規肇事致機車駕駛人詹靜枝受
    傷，而舉發受處分人違反道路交通管理處罰條例第四十九條第五款、第六十一條
    第三項。受處分人於九十一年九月二十五日提出申訴，經原處分機關送原舉發單
    位調查，認舉發無誤，乃由原處分機關於九十一年十一月十一日裁決受處分人罰
    鍰新臺幣六百元，吊扣駕駛執照三個月；受處分人不服，於法定期間聲明異議。
四、訊據受處分人固未否認渠於右開時、地與ＤＳＢ－五九九號輕型機車駕駛人詹靜
    枝發生車禍致其受傷之事實，核與原舉發單位對該事故所製作之調查紀錄記載相
    符（該大隊九十一年十月二十一日北市警交大四字第０九一六七０二四三００號
    函併所附資料參照），足以擔保受處分人前開任意性自白與事實相符；惟矢口否
    認有何違反道路交通管理處罰條例之行為，辯稱：是詹靜枝機車行駛速度過快撞
    渠，當時渠發現有機車快速駛來時，已經煞停，但機車還是撞上來，如果是渠撞
    倒機車，機車應該馬上倒下，不會拖行一段距離才倒下云云。經查，「我從我家
    裡出來（我家住在樂業街七十號之一）我走樂業街六十五巷底右轉，左轉是嘉興
    街，到了嘉興街三百幾巷的時候，我就被撞了，我就暈過去了。」、「．．．他
    要從巷子出來，我當時是直行，他是從我的右手邊出來，我從眼尾看到是車頭撞
    到我的。」、「他是撞到我的右側沒有錯，而我根本來不及避開煞車．．．」、
    「（問：對於九十二年一月二十三日本院對於受處分人之訊問筆錄及卷附受處分
    人之交通事故談話紀錄及申訴紀錄，受處分人說是他開出來的時候，是你很快衝
    撞到他，他煞車停住之後你才衝撞到他的，關於此點你有何意見？答：受處分人
    所言不實，．．．，受處分人是從三二三巷要開出來，而我是沿著嘉興街沒有錯
    ，是受處分人撞過來所以才造成我的機車右側毀了。」等情，業據證人即受傷者
    詹靜枝結證在卷，雖證人係發生本件交通事故之一方，惟前開證言乃在本院以證
    人身分傳訊，經具結擔保其供述之真實性並在負擔偽證罪之心理處罰狀態所陳述
    ，且查現有卷存證據資料內也無任何積極證據足以證明詹靜枝上開供述係屬虛偽
    ，亦無有足以令人顯信詹靜枝供述為不可採之品性證據或前科證據存在，當不能
    僅因詹靜枝與本件有利害關係而遽認其證言屬虛偽而不可採。再參以原舉發單位
    對於本事件交通事故亦判斷肇因為「（受處分人所駕駛之）Ａ車ＤＦ－八０二八
    號自小客車迴車前不注意往來車輛、違反道路交通安全規則因而肇事致人受傷」
    ，此有該大隊交通事故分析研判表在卷足參，且經鑑定證人即處理本件交通事故
    之員警張銘章到庭結證綦詳，該大隊與鑑定證人均乃交通事故之專業處理單位人
    員，其所為鑑定研判自具有相當之可信度，足為本院衡酌之依據。又查若是詹靜
    枝所騎機車撞擊受處分人車輛，該部機車受損部位當在車頭部，豈會是該機車右
    側受損？足見受處分人確為本件交通事故之肇事者；所辯是詹靜枝撞渠云云，並
    不足採，而無論詹靜枝對於本件交通事故是否涉有過失，當不影響受處分人違規
    前提之存在。另衡諸經驗法則，若是汽車輕微擦撞機車，該被擦撞機車並不一定
    會立即倒下，亦可能失卻平衡向前拖行一段距離才倒下，受處分人復辯稱如果是
    渠撞倒機車，機車應該馬上倒下云云，亦不可採。至於受處分人聲請傳喚當時坐
    在汽車上的受處分人妻子為證人乙節，因本院調查已臻明確，該證人並不足以動
    搖本院認定之事實，為不必要之證據，無庸調查。
五、綜上所述，受處分人確有違反道路交通安全規則第一百零六條第五款，汽車迴車
    時未注意來往車輛擅自迴轉之事實，而該違規又與詹靜枝之受傷具相當因果關係
    。原處分機關以受處分人違規事實明確，依前開道路交通管理處罰條例第四十九
    條第五款、第六十一條第三項裁決受處分人罰鍰新臺幣六百元，吊扣駕駛執照三
    個月，依法核無不合，受處分人執前詞請求撤銷原處分，為無理由，應予駁回。
據上論斷，應依道路交通案件處理辦法第十九條，裁定如主文。
中      華      民      國      九十二      年     三     月     五     日
                                臺灣臺北地方法院交通法庭
                                          法  官    姚念慈
右正本證明與原本無異。
如不服本裁定，應於送達後五日內，向本院提出抗告狀抗告於臺灣高等法院（應附繕
本）。
                                          書記官    林義盛
中      華      民      國      九十二      年     三     月     五     日


司法院資訊處製作；財團法人民間司法改革基金會備份。
